【裁判字號】    97,訴,667
【裁判日期】    970320
【裁判案由】    毒品危害防制條例
【裁判全文】
臺灣高雄地方法院刑事判決               97年度訴字第667號
公  訴  人  臺灣高雄地方法院檢察署檢察官
被      告  甲○○
上列被告因違反毒品危害防制條例案件，經檢察官提起公訴（96
年度毒偵字第10622 號），本院合議庭裁定由受命法官獨任進行
簡式審判程序，判決如下：
    主  文
甲○○施用第一級毒品，累犯，處有期徒刑捌月。又施用第二級
毒品，累犯，處有期徒刑肆月。應執行有期徒刑拾月。
    事  實
一、甲○○前因施用毒品案件，經本院裁定送觀察、勒戒後，認
    有繼續施用毒品之傾向，而再裁定令入戒治處所施以強制戒
    治，於民國91年5 月28日執行完畢；又於94年間因施用毒品
    案件，經本院判處有期徒刑10月確定，甫於95年9 月1 日縮
    刑期滿執行完畢，猶不知悔改。竟於前述觀察勒戒、強制戒
    治執行完畢釋放後5 年內，再因犯施用毒品罪而遭判刑後，
    復分別基於施用第一、二級毒品之犯意，先於96年9 月28日
    晚上8 時許，在高雄縣仁武鄉潘建源（另案審理）住處，以
    玻璃球燒烤之方式，施用第二級毒品甲基安非他命1 次。再
    於同日晚上9 時許，在上址，以將海洛因摻入香菸內點燃施
    用之方式，而施用第一級毒品海洛因1 次。嗣於96年9 月29
    日凌晨0 時20分許，搭乘友人潘建源與蔡惠丞（另案審理）
    所駕駛之自小客車行經高雄縣橋頭鄉○○○路時，因形跡可
    疑為警攔查，當場於自小客車內查獲蔡惠丞所有第一級毒品
    海洛因2 小包及第二級毒品甲基安非他命2 小包（另案扣押
    ），甲○○復經警徵得其同意採集尿液送檢驗，結果分別呈
    第一級毒品海洛因代謝後嗎啡及第二級毒品甲基安非他命之
    陽性反應，始悉上情。
二、案經高雄縣政府警察局岡山分局報請臺灣高雄地方法院檢察
    署檢察官偵查起訴。
    理  由
一、本件被告甲○○所犯為死刑、無期徒刑或最輕本刑為3 年以
    上有期徒刑以外之罪，其於準備程序中就被訴事實為有罪之
    陳述，經法官告知簡式審判程序之旨，並聽取公訴人及被告
    之意見後，依刑事訴訟法第273 條之1 第1 項規定，裁定由
    受命法官獨任進行簡式審判程序，合先敘明。
二、上揭事實，業據被告於本院審理中坦承不諱，且其於96年9
    月29日所採驗之尿液，經送往台灣檢驗科技股份有限公司以
    GC/MS 方法（氣相層析/ 質譜儀法）檢驗，結果確呈第一級
    毒品海洛因代謝後嗎啡之陽性反應以及第二級毒品甲基安非
    他命之陽性反應，此有該公司96年10月19日濫用藥物尿液檢
    驗報告1 紙在卷可稽，足認被告上開自白確與事實相符，洵
    堪採為論罪科刑之依據。
三、按毒品危害防制條例於92年7 月9 日修正公布，自93年1 月
    9 日施行，其中第20條、第23條將施用毒品之刑事處遇程序
    ，區分為「初犯」及「5 年內再犯」、「5 年後再犯」，依
    其立法理由之說明：「初犯」，經觀察、勒戒或強制戒治後
    ，應為不起訴處分或不付審理之裁定；經觀察、勒戒或強制
    戒治執行完畢釋放後，「5 年內再犯」者，因其再犯率甚高
    ，原實施之觀察、勒戒及強制戒治既已無法收其實效，爰依
    法追訴或裁定交付審理。至於經觀察、勒戒或強制戒治執行
    完畢釋放後，「5 年後再犯」者，前所實施之觀察、勒戒或
    強制戒治已足以遮斷其施用毒品之毒癮，為期自新及協助其
    斷除毒癮，仍適用「初犯」規定，先經觀察、勒戒或強制戒
    治之程序。從而依修正後之規定，僅限於「初犯」及「5 年
    後再犯」二種情形，始應先經觀察、勒戒或強制戒治程序。
    倘被告於5 年內已再犯，經依法追訴處罰，縱其第3 次（或
    第3 次以上）再度施用毒品之時間，在初犯經觀察、勒戒或
    強制戒治執行完畢釋放5 年以後，已不合於「5 年後再犯」
    之規定，且因已於「5 年內再犯」，顯見其再犯率甚高，原
    實施觀察、勒戒或強制戒治，已無法收其實效，即應依該條
    例第10條處罰（最高法院95年第7 次刑事庭會議決定意旨、
    95年度台非字第65號刑事判決意旨參照）。查本件被告前因
    施用毒品案件，經本院裁定送觀察、勒戒後，認有繼續施用
    毒品之傾向，而再裁定令入戒治處所施以強制戒治，於91年
    5 月28日執行完畢；又於94年間因施用毒品案件，經本院判
    處有期徒刑10月確定等情，有臺灣高等法院被告前案紀錄表
    1 份在卷可按，其於觀察勒戒、強制戒治執行完畢釋放後5
    年內有再犯施用毒品之情事，揆諸上揭說明，雖本次施用海
    洛因、甲基安非他命之犯行距初犯經觀察勒戒、強制戒治執
    行完畢釋放日已逾5 年，自應依法論罪科刑。是本件事證明
    確，被告犯行堪予認定。
四、按海洛因係屬毒品危害防制條例第2 條第2 項第1 款所稱之
    第一級毒品，甲基安非他命為同條例第2 條第2 項第2 款所
    稱之第二級毒品，依法均不得施用。核被告所為，係犯毒品
    危害防制條例第10條第1 項之施用第一級毒品罪及同條例第
    10條第2 項之施用第二級毒品罪。其持有海洛因及甲基安非
    他命後，進而施用，其持有海洛因及甲基安非他命之低度行
    為應被其施用之高度行為所吸收，均不另論罪。被告所犯上
    開2 罪間，犯意各別，罪名互異，應予分論併罰。又本件被
    告曾因施用毒品案件，經本院判處有期徒刑10月確定，甫於
    95年9 月1 日縮刑期滿執行完畢等情，有臺灣高等法院被告
    前案紀錄表1 份附卷可稽，其於前開有期徒刑執行完畢後5
    年內，再故意犯本件有期徒刑以上之罪，為累犯，均應依刑
    法第47條第1 項之規定加重其刑。爰審酌被告前已因施用毒
    品案件經觀察勒戒、強制戒治及法院判刑後，本應徹底戒除
    毒癮，不料其仍繼續施用毒品，已如上述，顯見其並無戒除
    毒害之決心，本不宜寬貸，惟念其犯後坦承犯行，且施用毒
    品乃自戕一己之身體健康，並具有病患性人格之特質，其行
    為本身對社會所造成之危害並非直接、鉅大等一切情狀，分
    別量處如主文所示之刑，並定其應執行刑，以資懲儆。
據上論斷，應依刑事訴訟法第273 條之1 第1 項、第284 條之1
、第299 條第1 項前段，毒品危害防制條例第10條第1 項、第2
項，刑法第11條前段、第47條第1 項、第51條第5 款，判決如主
文。
本案經檢察官劉慕珊到庭執行職務
中    華    民    國    97    年    3     月    20    日
                  刑事第十七庭  法  官  王俊彥
以上正本證明與原本無異。
如不服本判決應於收受本判決後10日內向本院提出上訴書狀，並
應敘述具體理由，如未敘述上訴理由者，應於上訴期間屆滿後20
日內補提理由書狀於本院（均須按他造當事人之人數附繕本）「
切勿逕送上級法院」。
中    華    民    國    97    年    3     月    20    日
                                書記官  鄭永媚
附錄本判決論罪之法條：
毒品危害防制條例第10條
施用第一級毒品者，處6 月以上5 年以下有期徒刑。
施用第二級毒品者，處3 年以下有期徒刑。


司法院資訊處製作；財團法人民間司法改革基金會備份。
